【裁判字號】    95,自緝,28
【裁判日期】    950922
【裁判案由】    詐欺
【裁判全文】
臺灣臺北地方法院刑事裁定              95年度自緝字第28號
自  訴  人  乙○○
被      告  甲○○
上列被告因詐欺等案件，經自訴人提起自訴，暨台灣台北地方法
院檢察署檢察官移送併案審理（83年度偵字第8232號），本院裁
定如下：
    主  文
自訴駁回。
    理  由
一、自訴意旨詳如附件之自訴狀所載。
二、犯罪之被害人得提起自訴，且自訴之提起，應委任律師行之
    。又自訴人應委任代理人到場。但法院認為必要時，得命本
    人到場。前項代理人，應選任律師充之，刑事訴訟法第319
    條第1 項、第2 項、第37條分別定有明文。又檢察官於審判
    期日所得為之訴訟行為，於自訴程序由自訴代理人為之。自
    訴人未委任代理人，法院應定期間以裁定命其委任代理人；
    逾期仍不委任者，應諭知不受理之判決，刑事訴訟法第329
    條亦有規定。則依新修正刑事訴訟法前開規定觀之，除自訴
    之提起應委任律師行之外，對於自訴程序之進行，不論係審
    判期日或審判前之準備程序，自訴人均應委任律師充當代理
    人到場；如自訴人未委任律師為代理人時，法院應定期間以
    裁定命其委任代理人，逾期仍不委任者，應諭知不受理之判
    決。然前開各修正條文係92年1 月14日修正通過，自92年9
    月1 日施行，而92年1 月14日修正通過之刑事訴訟法施行前
    ，已繫屬於各級法院之案件，其以後之訴訟程序，應依修正
    刑事訴訟法終結之。但修正刑事訴訟法施行前已依法定程序
    進行之訴訟程序，其效力不受影響，刑事訴訟法施行法第7
    條之2 、第7 條之3 規定甚明。查本件自訴人提起自訴時，
    係於前開修正刑事訴訟法施行前（即83年4 月16日），故自
    訴人雖未委任律師行之，依上開刑事訴訟法施行法規定，尚
    無不合，先予說明。
三、按法院或受命法官於自訴案件第一次審判期日前訊問及調查
    結果，如認為案件有刑事訴訟法第252 條至第254 條之情形
    者，得以裁定駁回其自訴，同法第326 條第3 項定有明文。
    次按，犯罪事實應依證據認定之，無證據不得推定其犯罪事
    實，刑事訴訟法154 條第2 項定有明文。所謂證據，須適於
    為被告犯罪事實之證明者，始得採為斷罪資料，如未能發現
    相當證據，或證據不足以證明，自不能以推測或擬制之方法
    ，以為裁判基礎；又刑法第339 條第1 項詐欺罪之成立，以
    意圖為自己或第三人不法之所有，以詐術使人將本人或第三
    人之物交付為要件，所謂以詐術使人交付，必須被詐欺人因
    其詐術而陷於錯誤，若其所用方法，不能認為詐術，亦不致
    使人陷於錯誤，即不構成該罪（最高法院46年台上字第260
    號判例意旨可資參照），而民事債務人未依債之本旨履行給
    付之情況，在一般社會經驗上原因眾多，苟無足可認其自始
    具有不法所有意圖之積極證據，縱令債之關係成立後，惡意
    不為給付，亦僅能令負民事上遲延給付責任，不能據此推測
    其在於行為時即具有犯罪之故意。
四、訊據被告甲○○矢口否認有何詐欺、侵占等犯行，辯稱：「
    我因為聽到有人要追殺我們全家，所以我及我太太就趕快避
    開，當時我有答應自訴人要在年底把支票返還，期限到了以
    後，我有想要電話聯絡自訴人，但我找不到自訴人的電話號
    碼，因為當時我沒有把自訴人的電話號碼帶出來，所以就錯
    過返還支票的期限，後來在83年農曆過年我打電話回家問家
    人自訴人的電話，此時才與自訴人取得聯繫，也將全部的支
    票33張還給自訴人，後來因為發生被人恐嚇的事情，所以這
    些支票我都沒有用過。」等語（見本院95年9 月21日準備程
    序筆錄），而自訴人當庭對於被告前開所供，亦附和供稱：
    「被告所說也是正確，被告也將支票還給我了，被告並沒有
    詐欺、侵占我的支票」等語（同前筆錄），足見被告於82年
    10月間向自訴人借得空白支票33張時，並未對自訴人施以詐
    術，而使其陷於錯誤，更無易持有為所有之不法所有意圖，
    本件純屬民事糾紛，自訴人指稱被告涉犯詐欺、侵占等罪，
    尚乏證據證明。此外，復查無其他積極證據足認被告有何詐
    欺、侵占之犯行，其犯罪嫌疑尚有不足，依上開說明，基於
    無罪推定之原則，本件自訴應予駁回。
五、台灣台北地方法院檢察署檢察官移送併案審理之83年度偵字
    第8232號部分，與本件自訴之事實係同一事實，業已一併審
    究如上，附此敘明。
據上論斷，應依刑事訴訟法第326 條第3 項、第252 條第10款，
裁定如主文。
中    華    民    國    95    年    9     月    22    日
                  刑事第十六庭  審判長法  官  蔡守訓
                                      法  官  吳定亞
                                      法  官  徐千惠
上正本證明與原本無異。
如不服本裁定，應於裁定送達後5日內向本院提出抗告狀。
                                      書記官  張漪蕙
中    華    民    國    95    年    9     月    22    日


司法院資訊處製作；財團法人民間司法改革基金會備份。
